【裁判字號】    99,訴,519
【裁判日期】    990910
【裁判案由】    違反公司法等
【裁判全文】
臺灣臺中地方法院刑事判決               99年度訴字第519號
公  訴  人  臺灣臺中地方法院檢察署檢察官
被      告  丙○○
選任辯護人  莊慶洲律師
            陳浩華律師
被      告  戊○○
選任辯護人  羅豐胤律師
            李秀貞律師
            黃靖閔律師
被      告  乙○○
            子○○
上列被告等因違反公司法等案件，經檢察官提起公訴（98年度調
偵字第176號、98年度偵字第28255號），本院判決如下：
    主    文
丙○○共同公司負責人對於公司應收之股款，股東並未實際繳納
，而以申請文件表明收足，處拘役伍拾日，如易科罰金，以新臺
幣壹仟元折算壹日。
丙○○其餘被訴詐欺、違反證券交易法部分，均無罪。
乙○○犯詐欺取財罪，累犯，處拘役伍拾日，如易科罰金，以新
臺幣壹仟元折算壹日，減為拘役貳拾伍日，如易科罰金，以新臺
幣壹仟元折算壹日；又犯詐欺取財罪，累犯，處拘役參拾日，如
易科罰金，以新臺幣壹仟元折算壹日。應執行拘役伍拾日，如易
科罰金，以新臺幣壹仟元折算壹日。
乙○○其餘被訴詐欺、違反證券交易法部分，均無罪。
戊○○、子○○均無罪。
    犯罪事實
一、丙○○係址設臺中市○區○○○路1段81號11樓「泰聚國際
    開發有限公司」（下稱泰聚公司）之負責人，明知其為泰聚
    公司之股東，並未實際繳納股款，竟為使公司資本額從新臺
    幣（下同）100萬元增資為500萬元，乃於民國96年8月10日
    ，由與其有犯意聯絡之真實姓名、年籍不詳，自稱「廖力嫻
    」之成年女子，將400萬元匯入泰聚公司所申請開立之板信
    商業銀行北臺中分行帳號00000000000000號存款帳戶內。嗣
    丙○○委託不知情之茂詰會計師事務所會計師張明哲，依泰
    聚公司存款證明為資本查核報告之簽證，並持該查核報告書
    、泰聚公司股東繳納現金股款明細表，向主管機關即經濟部
    中部辦公室辦理泰聚公司變更登記，表明泰聚公司股東丙○○之股款已收足。旋於同年月13日，自上開泰聚公司板信商
    業銀行北臺中分行帳戶將78萬2893元、64萬2650元、76萬27
    10元、85萬9510元、95萬2000元轉帳至不詳帳戶內，致泰聚
    公司上開存款帳戶僅餘1132元。
二、乙○○前於93年間，因違反著作權法案件，經臺灣高等地方
    法院以94年度上訴字第668號判處有期徒刑4月，經最高法院
    以94年臺上字第3614號判決駁回上訴確定，於94年8月22日
    易科罰金執行完畢。緣戊○○為址設臺中市○○區○○路4
    段83號5樓之2「尼古拉圖書企業股份有限公司」（下稱尼古
    拉公司）之實際負責人，因欲成立幼稚園，有招募資金之需
    求，經友人介紹人脈較廣之丙○○，而委託丙○○代為尋找
    投資金主，而同意丙○○對外得使用尼古拉公司執行長之名
    號。丙○○認其受戊○○之委託，日後成立幼稚園，該幼稚
    園日後將有人事上之需求，因而與時任泰聚公司顧問之乙○○於報紙上刊登廣告徵才。詎乙○○竟利用面試應徵員工，
    通知其等錄取之機會，基於意圖為自己不法所有之犯意，而
    分別為下列詐騙犯行：
(一)、於96年4月21日，在前揭泰聚公司辦公室內，向當時甫應徵
    到職之員工庚○○誆稱，要替庚○○辦理開立銀行帳戶，供
    匯入公司薪資及繳納健保費用云云，使庚○○信以為真，陷
    於錯誤，而交付帳戶開戶費2000元、健保費1900元予乙○○
    。嗣因庚○○收到中央健康保險局通知其健保轉出後，仍未
    投保，始知受騙。
(二)、於96年7月間某日，在前揭泰聚公司辦公室內，向當時甫應
    徵到職之員工壬○○誆稱，發現壬○○有積欠健保費未繳，
    要替壬○○繳納健保費用云云，使壬○○信以為真，陷於錯
    誤，而交付3000元予乙○○。嗣因中央健康保險局通知其健
    保費欠費未繳，始知受騙。
三、案經臺中市警察局第一分局報告臺灣臺中地方法院檢察署檢
    察官偵查起訴。
    理    由
壹、證據能力部分：按被告以外之人於審判外之言詞或書面陳述
    ，除法律有規定者外，不得作為證據；又被告以外之人於審
    判外之陳述，雖不符合同法第159條之1至第159條之4規定，
    但經當事人於審判程序同意作為證據，法院審酌該言詞陳述
    或書面陳述作成時之情況，認為適當者，亦得為證據。當事
    人、代理人或辯護人於法院調查證據時，知有第159條第1項
    不得為證據之情形，而未於言詞辯論終結前聲明異議者，視
    為有前項之同意，刑事訴訟法第159條第1項及第159條之5分
    別定有明文。經查，本判決下列所引用之被告以外之人於審
    判外之陳述，經被告丙○○、戊○○之選任辯護人閱卷後，
    檢察官、被告等及選任辯護人迄至本院言詞辯論終結前均未
    聲明異議，本院審酌上開證據資料製作時之情況，尚無違法
    不當及證明力明顯過低之瑕疵，亦認為以之作為證據應屬適
    當，揆諸前開規定，爰依刑事訴訟法第159條之5規定，認前
    揭證據資料均有證據能力。
貳、有罪部分：
一、就被告丙○○部分：訊據被告丙○○就前揭對於公司應收之
    股款，股東並未實際繳納，而以申請文件表明收足之犯行坦
    承不諱，且經證人張明哲於偵查中證述明確（見臺灣臺中地
    方法院檢察署96年度偵字第22405號偵查卷第二卷第348頁、
    98年度調偵字第176號偵查卷第102頁），並有板信商業銀行
    帳號00000000000000號存款帳戶存摺明細、有限公司變更登
    記表、資產負債表、股東繳納股款明細表、臺中市政府營利
    事業登記證影本、板信商業銀行98年10月22日板信集中字第
    0987471959號函暨所附具之交易明細各乙份在卷可參（見泰
    聚公司公司登記案卷、臺中市警察局第一分局刑案偵查卷第
    118頁、臺灣臺中地方法院檢察署98年度調偵字第176號偵查
    卷第63、64頁），則被告丙○○自白確與事實相符。是就被
    告丙○○所涉對於公司應收之股款，股東並未實際繳納，而
    以申請文件表明收足之犯行，洵堪認定。
二、就被告乙○○部分：訊據被告乙○○矢口否認有何詐欺犯行
    ，辯稱：伊從未向證人庚○○收取銀行開戶費、健保費，也
    未曾向證人壬○○收取健保費云云。然查：
(一)、證人庚○○於本院審理時結證稱：伊曾於96年3月15日前往
    尼古拉公司應徵安全管理人員並被錄取，當時是乙○○跟伊
    進行面試，面試時只有談到月薪3萬元，其他的部分還沒有
    談到。警詢筆錄記載伊於96年3月19日開始上班，但伊現在
    不敢確定日期，那段時間伊確實有去上班。乙○○於應徵時
    說公司有提供勞、健保，後來伊上班之後，他說勞、健保的
    費用要自己負擔，所以伊就付了2000元給他，他找伊100元
    。當時伊是在他的辦公室內拿錢給他，當時只有伊與被告乙○○二人而已，因為他當時是總經理，所以伊相信他，把錢
    交給他。在交健保費之後，乙○○要求伊交銀行開戶的費用
    ，他說要開薪資帳戶，1900元的健保費及2000元的銀行開戶
    費用，伊是直接交給乙○○。後來伊工作了1個月就離開了
    ，因為伊覺得公司好像有問題。伊有繳1900元給乙○○，但
    是他沒有幫伊加入勞健保，後來健保局通知伊要繳費，伊才
    知道原來他沒有幫伊投保等語明確（見本院99年7月15日審
    理筆錄第6至8、11頁）；於偵查中結證稱：伊當時是看泰聚
    公司的應徵廣告去應徵，應徵安全管理人員，伊先打電話過
    去，是乙○○接電話的，叫伊過去面試。本來應徵時，乙○○說公司有提供勞健保，但是伊上班幾天後，乙○○說健保
    費要伊自己支付，所以伊付了1900元的健保費給乙○○，但
    是他沒有給伊任何收據，另外伊還給乙○○2000元的銀行開
    戶費用等語（見臺灣臺中地方法院檢察署96年度偵字第2240
    5號偵查卷第一卷第249、250頁）；又證人庚○○於警詢中
    證稱：伊於96年3月14日看自由時報分類廣告版上「泰聚渡
    假國際村」徵才廣告，以廣告上的電話聯絡乙○○，他約伊
    於96年3月15日前往臺中市○區○○○路1段81號11樓，由乙○○面試，伊是應徵安全管理員。伊於同年3月19日開始上
    班，上班的地點是在臺中市○區○○○路1段81號11樓，伊
    於96年4月21日投下健保費1900元、銀行開戶費用2000元等
    語（見臺中市警察局第一分局刑案偵查卷第73、74頁）；同
    案被告子○○於本院審理時陳稱：伊曾向證人庚○○收取60
    00元的制服費等語（見本院99年7月15日審理筆錄第13頁）
    ，且有證人庚○○所提出之報紙徵才廣告、中央健康保險局
    中區分局96年7月10日健保中承一字第0960002128號函各乙
    份在卷可參（見臺灣臺中地方法院檢察署96年度偵字第2240
    5號偵查卷第一卷第253、288頁），顯見證人庚○○確曾於
    96年3月中旬至泰聚公司求職，由被告乙○○面試，於同年4
    月21日交付名目為健保費之費用1900元、銀行開戶費2000元
    予被告乙○○，然被告乙○○並未替其投健保及開立銀行帳
    戶。
(二)、證人壬○○於本院審理時結證稱：96年6月間，伊曾到泰聚
    公司應徵安全人員並且錄取，當初伊是看泰聚公司的應徵廣
    告去應徵的，不是尼古拉公司的廣告。應徵時是由乙○○面
    試。錄取之後，伊沒有上班，但伊有交服裝費、健保費，因
    為伊之前有積欠健保費，乙○○跟伊說他有查到伊有欠健保
    費，他說他可以幫伊繳，叫伊拿錢給他，所以伊才拿3000元
    給他幫伊繳，但是後來伊收到健保局跟伊催繳這筆費用，所
    以乙○○沒有幫伊繳這筆費用。伊不是在應徵時把錢交給乙○○的，是後來乙○○通知伊有錄取，要伊去公司時，伊才
    交給他的，錢是直接交給乙○○等語（見本院99年7月15日
    審理筆錄第13、14頁）；於偵查中結證稱：伊當時失業，想
    要找管理員的工作，伊看報紙廣告去應徵，是臺中市○○○
    路○段81號11樓的泰聚公司，時間於96年6月底，是乙○○面
    試的，他說有管理員的職缺，說伊有錄取，但是要交錢做制
    服，伊隔2天就交了6000元。96年7月2日伊報到上班，乙○○跟伊說管理員的工地在苗栗，伊有小孩上班不方便，看伊
    是否要在臺中上班，要換成售屋員，伊因為需要工作，就答
    應了，當天講完伊就回去了。後來乙○○打電話告訴伊，伊
    的健保費有欠繳，他要幫伊補繳，但是要伊交錢給他，伊就
    交了3000元給他，時間是在96年7月間，正確日期伊忘記了
    。伊當時有積欠健保費，有幾個月的健保費沒有繳，欠繳金
    額大約3000元。伊沒有去上班，伊把錢交給乙○○後就覺得
    不對，伊有要求他把錢退給伊，他說辦健保費要9000元不夠
    ，伊就說伊不要做了，乙○○說要退款，但他一直沒有退給
    伊等語（見臺灣臺中地方法院檢察署96年度偵字第22405 號
    偵查卷第二卷第151、152頁）；於警詢中證稱：伊因失業，
    急於謀職，於96年6月25日看自由時報分類廣告版上「泰聚
    渡假國際村」徵才廣告，以廣告上的電話聯絡乙○○，他約
    伊於96年6月底某日，前往臺中市○區○○○路1段81號11樓
    泰聚公司，由乙○○面試，伊是應徵安全管理員。伊於同年
    7月2日去上班，伊投入制服費6000元、健保費3000元，後因
    公司藉口拖延，所以伊後來沒有去上班等語（見臺灣臺中地
    方法院檢察署96年度偵字第22405號偵查卷第二卷第85頁背
    面、第86頁正面），且有警方於96年9月3日15時30分許，在
    泰聚公司（即臺中市○區○○○路1段81號11樓）所扣得之
    證人壬○○人事資料表乙份在卷可參（見臺灣臺中地方法院
    檢察署96年度偵字第22405號偵查卷第二卷第87頁），該人
    事資料表上記載證人壬○○之身分資料，及其於96年7月2日
    （後於2日上更改為9日）9時30分辦理報到手續，顯見證人
    壬○○確曾於96年6月底至泰聚公司求職，由被告乙○○面
    試，被告乙○○向其表示欲幫其代繳健保費，證人壬○○因
    而於同年7月間某日交付3000元予被告乙○○，然被告乙○○並未替其代繳健保費。
(三)、綜上所述，被告乙○○前開所辯，尚無足採信。被告乙○○
    所涉此部分詐欺犯行，事證明確，應予依法論科。
三、論罪科刑部分：
(一)、核被告丙○○所為，係違反公司法第9條第1項之罪；被告乙○○所為，均係犯刑法第339條第1項之詐欺取財罪。被告丙○○利用不知情之會計師張明哲為前揭違反公司法之犯行，
    應論以間接正犯。被告丙○○與真實姓名、年籍不詳，自稱
    「廖力嫻」之成年女子二人間，有犯意聯絡，行為分擔，依
    刑法第31條第1項規定，應依同法第28條規定論以共同正犯
    。
(二)、被告乙○○所犯上開二次詐欺取財犯行，犯意各別，行為互
    殊，應予分論併罰。
(三)、被告乙○○前於93年間，因違反著作權法案件，經臺灣高等
    地方法院以94年度上訴字第668號判處有期徒刑4月，經最高
    法院以94年臺上字第3614號判決駁回上訴確定，於94年8月2
    2日易科罰金執行完畢，有臺灣臺中地方法院檢察署刑案資
    料查註紀錄表及臺灣高等法院被告前案紀錄表各乙份在卷足
    憑，被告乙○○受有期徒刑之執行完畢後，5年以內故意再
    犯本件有期徒刑以上之二罪，均為累犯，各應依刑法第47條
    第1項之規定加重其刑。
(四)、爰審酌被告丙○○為一己之私，欲擴充資本額變更登記，即
    以前開方法製造虛假之存款證明，足以生損害於主管機關對
    於管理公司登記之正確性，被告乙○○利用其任職於泰聚公
    司，負責應徵被害人庚○○、壬○○之機會，而向被害人等
    詐騙財物，對被害人等所造成之損害程度，暨被告丙○○於
    犯罪後坦承犯行，被告乙○○雖曾於偵查中與被害人等調解
    成立，然迄今仍未履行，且矢口否認犯行之犯罪後態度等一
    切情狀，分別量處如主文所示之刑，並均諭知易科罰金之折
    算標準。
(五)、又按犯罪在中華民國96年4月24日以前者，除本條例另有規
    定外，依下列規定減刑：一、死刑減為無期徒刑。二、無期
    徒刑減為有期徒刑20年。三、有期徒刑、拘役或罰金，減其
    刑期或金額2分之1；犯最重本刑為5年以下有期徒刑以下之
    刑之罪，依本條例規定減為6月以下有期徒刑、拘役者，應
    於為減刑裁判時，併諭知易科罰金折算之標準，中華民國九
    十六年罪犯減刑條例第2條第1項、第9條分別定有明文。查
    本件被告乙○○詐騙被害人庚○○之犯罪時間係於96年4月
    24日以前，合於中華民國九十六年罪犯減刑條例第2條第1項
    第3款減刑條件，應減其宣告刑二分之一如主文所示，並與
    詐騙被害人壬○○部分，定其應執行刑，併諭知易科罰金之
    折算標準。
四、不另為無罪諭知部分：
(一)、公訴意旨略以：被告乙○○於前開時間、地點，另詐騙被害
    人庚○○、壬○○制服費各6000元，亦涉有刑法第339條第1
    項之詐欺取財罪嫌。
(二)、按犯罪事實應依證據認定之，無證據不得認定犯罪事實；不
    能證明被告犯罪者，應諭知無罪之判決，刑事訴訟法第154
    條第2項、第301條第1項分別定有明文。經查：
１、證人庚○○於本院審理時結證稱：伊工作期間，曾經有2、3
    天到1個星期，公司裡有20、30個員工，當時都是新應徵進
    來的，還有上課的老師。當時是伊去問乙○○是不是要繳制
    服的費用，其他員工說是不是要一起買，伊想要在這邊工作
    上班的話，要穿制服，所以伊才會去問乙○○。當時乙○○
    沒有說如果要在這邊上班的話，就要穿制服，乙○○只有說
    服裝要6000元，伊和其他員工問他，如果要一起買制服的話
    要多少錢，這6000元是交給會計小姐子○○。後來伊等有收
    到西裝，伊之前說該西裝是劣質西裝，西裝是專人來量的，
    因為伊穿起來覺得不舒服，所以才會這麼說，伊有看到公司
    其他員工有穿制服等語（見本院99年7月15日審理筆錄第8、
    9頁）。
２、證人壬○○於本院審理時結證稱：錄取之後伊沒有上班，伊
    有交服裝費6000元，要伊交服裝費的是乙○○，錢伊是直接
    交給乙○○。伊沒有收到西裝，因為伊沒有套量，來量制服
    的時候，伊不在，後來伊決定不要在這邊工作，乙○○說要
    把錢還給伊，但是乙○○沒有把錢退還給伊。伊沒有看到公
    司主管或其他員工有穿制服上班，因為伊自己也沒有去上過
    班，而且伊去公司的時候，伊也不知道誰是員工等語（見本
    院99年7月15日審理筆錄第14、15頁）。
３、被告丙○○、子○○、乙○○於警詢、偵查及本院審理時均
    供稱，公司確曾向員工收取6000元制服費，且事後交付員工
    制服一套，該套制服是請專人前來為員工套量，6000元是合
    理費用等語；依證人庚○○、壬○○前開所述，證人庚○○
    於繳納制服費後，事後確實有收到西裝制服一套，證人壬○○部分，公司曾請專人來套量，然套量時證人壬○○不在公
    司內，所以才未進行套量，則若被告乙○○確有詐騙制服費
    該筆款項之意，何需請專人前來公司為員工套量，且事後確
    有交付制服予員工？
４、被告乙○○雖曾向證人庚○○、壬○○收取制服費6000元，
    然事後確有交付專人套量之制服一套予證人庚○○，並請專
    人前來為證人壬○○套量，尚難認其就該筆費用有何為自己
    不法所有之意圖，而有詐欺取財之犯行，是就此部分不能認
    被告乙○○亦涉犯詐欺取財罪嫌。惟公訴人認被告乙○○此
    部分詐欺取財部分之事實，與起訴經本院認定有罪部分有接
    續犯之實質上一罪關係，本院就此部分不另為無罪之諭知。
參、無罪部分：
一、公訴意旨略以：
(一)、被告丙○○係設臺中市○區○○○路一段81號11樓泰聚公司
    之負責人，負責該公司全部業務，並受設於臺中市○○區○○路4段83號5樓之2之尼古拉公司之實際負責人被告戊○○
    委託，對外招募不特定人投資尼古拉公司。被告乙○○係尼
    古拉公司總經理，負責對外招募投資尼古拉幼稚園，復係泰
    聚公司顧問，對外招募不特定人投資泰聚公司。被告甲○○
    （通緝中，俟其到案後，另行審結）為尼古拉公司之經理，
    被告子○○係泰聚公司、尼古拉公司會計，負責處理行政、
    會計事務、接聽電話及向應徵者收取款項。渠等於96年3月
    起，共同意圖為自己不法所有，基於詐欺取財之犯意聯絡，
    由被告乙○○在自由時報、中國時報及聯合報等報紙分類廣
    告版面上刊登「尼古拉幼稚園誠徵人事副理─薪33000元起
    、專案主任─薪30000元起、行政人員─男：00000-00000、
    女：00000-00000、朝九晚五、周休二日、享勞健保、三節
    獎金、親洽：中市○○路○段81號11樓、TEL：00-00000 000
    」、「尼古拉幼稚園誠徵人事副理─薪33000元起、專案主
    任─薪30000元起、行政人員─男：0000 0-00000、女：00
    000-00000、朝九晚五、周休二日、享勞健保、三節獎金、
    親洽：中市○○路○段81號11樓、TEL：00-00000000朱總經
    理」、「天獅集團─長庚生技●誠徵●長庚生化科技食品經
    銷、代理商（月入百萬不是夢）、專業經理、掌上針灸檢測
    儀推廣（新聞報導產品）、經營團隊、培訓中區營運處負責
    人10名、行政業務數名、意者請洽、TE L00-00000000臺中
    市○區○○路一段81號11樓」、「泰聚公司誠聘工作伙伴專
    案主管年35-60、三年以上主管經驗、人事管理營運、薪600
    00元起、媽媽辦事員、年30歲以上、經驗不拘、需肯學習、
    薪2600 0元、男女管理員年齡不拘、樂觀活潑、社區管理、
    薪28000元、婦女幹事、具協調、社區互動、薪32000元、上
    班時間：9：00～17：00每週休二日，意者洽：臺中市○○
    路○段81號11樓00-00000000（國寶科技大樓）」、「人力
    資管公司誠徵辦事員、管理員年35-60歲、薪28000元、朝九
    晚五、每週休二日、中市○○路○段81號11樓00000000」之
    內容或類此內容之廣告，誘使被害人癸○○、謝莉蓁（原名
    寅○○）、庚○○、壬○○相繼於96年3月間至同年6月間至
    尼古拉公司、泰聚公司面試謀職。被告丙○○、乙○○、甲○○、子○○等人對到場之應徵者佯稱：薪資優渥，若加入
    公司投資成為公司會員，每月有3萬6000元底薪及至少15％
    的績效紅利等語，以此為餌令應徵者陷於錯誤而生高度就職
    意願，再設詞要獲得工作機會須製作制服，費用6000元，另
    需加入勞健保，費用1900元，復至銀行開戶則需2000元等語
    ，促使應徵者癸○○繳交制服費6000元、謝莉蓁繳交制服費
    6000元、庚○○繳交制服費6000元、健保費1900元、銀行開
    戶費2000元、壬○○繳交制服費6000元、健保費3000元。然
    被告丙○○、乙○○、甲○○、子○○收取上開費用後，並
    未提供應徵者制服，亦未為應徵者投保勞、健保，且未依約
    給付應徵者工作薪資及績效紅利，至此前開應徵者始知受騙
    。因認被告丙○○、子○○各涉犯刑法第339條第1項之詐欺
    取財罪嫌；被告乙○○就被害人癸○○、謝莉蓁部分亦涉有
    刑法第339條第1項之詐欺取財罪嫌。
(二)、被告戊○○係尼古拉公司之實際負責人，於95年間委任被告
    丙○○對外募資，被告丙○○再委任被告乙○○募集資金。
    渠3人均明知對非特定人公開招募者，非經主管機關行政院
    金融監督管理委員會證券期貨局（下稱證期局）申報生效後
    不得為之，且非證券商不得經營證券業務，亦明知尼古拉公
    司營業項目均不包括經營證券商業務，亦未經證期局准許發
    給執照，竟基於犯意聯絡，於95年間，由被告丙○○、乙○○在聯合報、中國時報及自由時報等報紙刊登徵才廣告，吸
    引不特定人前來求職，再由被告丙○○、乙○○宣傳尼古拉
    公司之營運狀況及願景，並表示該公司可供投資，待被害人
    丑○○、丁○○、卯○○、辛○○、謝莉蓁、己○○表示投
    資意願後，將10萬、500萬、100萬、20萬、10萬元、10萬之
    投資款項交付被告子○○，由被告戊○○製作尼古拉公司認
    股權證交付被告丙○○，再由被告丙○○轉交予被害人丑○○、丁○○、卯○○、辛○○、謝莉蓁、己○○，而未經許
    可對外公開募集資金。因認被告戊○○、丙○○、乙○○、
    子○○均涉有違反證券交易法第22條第1項之罪嫌。
二、按犯罪事實應依證據認定之，無證據不得認定犯罪事實；不
    能證明被告犯罪者，應諭知無罪之判決，刑事訴訟法第154
    條第2項、第301條第1項分別定有明文。再事實之認定應憑
    證據，如未能發現相當證據，或證據不足以證明，自不能以
    推測或擬制之方法，為裁判之基礎。又認定不利於被告之事
    實，需依積極證據，茍積極證據不足為不利於被告事實之認
    定時，即應為有利於被告之認定，更不必有何有利之證據。
    且刑事訴訟上證明之資料，無論其為直接證據或間接證據，
    均須達於通常一般人均不致於有所懷疑，而得確信其為真實
    之程度，始得據為有罪之認定，若其關於被告是否犯罪之證
    明未能達此程度，而有合理性懷疑之存在，致使無從形成有
    罪之確信，根據「罪證有疑，利於被告」之證據法則，即不
    得遽為不利被告之認定，其以情況證據（即間接證據）斷罪
    時，尤須基於該證據在直接關係上所可證明之他項情況事實
    ，本乎推理作用足以確證被告有罪，方為合法，不得徒憑主
    觀上之推想，將一般經驗上有利被告之其他合理情況逕予排
    除（最高法院76年臺上字第4986號、32年度上字67號判例意
    旨參照）。另按「告訴人之告訴，係以使被告受刑事追訴為
    目的，其指訴是否與事實相符，仍應調查其他證據，以資審
    認，即須藉由補強證據之存在，以增強或擔保告訴人陳述之
    證明力，必被害人所述被害情形，無瑕疵可擊，且就其他方
    面調查，又與事實相符，始足據為有罪判決之基礎（最高法
    院87年度臺上字第2176號、81年度臺上字第3539號判決意旨
    參照）。
三、公訴人認被告丙○○、子○○就前揭被害人癸○○、謝莉蓁
    、庚○○、壬○○繳納制服費等費用部分，均涉犯刑法第33
    9條第1項之詐欺取財罪嫌；被告乙○○就被害人癸○○、謝
    莉蓁部分涉有刑法第339條第1項之詐欺取財罪嫌；被告戊○○、丙○○、乙○○、子○○就被害人丑○○、丁○○、卯
    ○○、辛○○、謝莉蓁繳納投資款，而發給被害人丑○○等
    認股權證部分，均涉有違反證券交易法第22條第1項之罪嫌
    ，無非係以證人癸○○、謝莉蓁、庚○○、壬○○、丑○○
    、丁○○、卯○○於警詢、偵查中之證述、報紙分類廣告、
    尼古拉認股確認書、股東投資申請書等為其主要論據。訊據
    被告丙○○、子○○固坦承，被害人癸○○、謝莉蓁、庚○○、壬○○等人曾交付制服費6000元，被害人丑○○、丁○○、卯○○、辛○○、謝莉蓁等人曾繳交上揭投資款項，並
    發給認股確認書；被告乙○○固坦承，被害人癸○○、謝莉
    蓁曾交付制服費6000元，被害人丑○○、丁○○、卯○○、
    辛○○、謝莉蓁等人曾繳交投資款項，並發給認股確認書；
    被告戊○○坦承：被害人丑○○、丁○○、卯○○、辛○○
    、謝莉蓁等人曾繳交投資款，並收取其等所交付之認股憑證
    之事實，惟堅決否認有何詐欺取財、違反證券交易法之犯行
    。就詐欺取財部分，被告丙○○、子○○均辯稱：伊等雖有
    收制服費用，但事後確實有交付制服1套予員工，伊等從未
    向來應徵的人員收取健保費、銀行帳戶開戶費用等語；被告
    乙○○辯稱：公司曾向被害人癸○○、謝莉蓁收取制服費，
    事後確實有交付制服1套給員工等語；就違反證券交易法部
    分，被告戊○○辯稱：伊未曾要求被告丙○○以刊登廣告的
    方式對外募集資金，且交給投資者的認股確認定並非股票或
    有價證券等語；被告丙○○辯稱：交給投資者的認股確認書
    並非股票或有價證券等語；被告乙○○辯稱：伊未經手此部
    分之投資者；被告子○○辯稱：伊是以伊先生辛○○之名義
    投資，本身也是投資人，伊所取得的認股確認書，只是投資
    的證明，並非股票等語。經查：
(一)、就詐欺取財部分：
１、前往應徵錄取後，繳交制服費等費用之證人部分：
(1)、證人癸○○於偵查中結證稱：伊當初是經朋友介紹說這邊有
    在應徵人員，朋友給伊電話，伊自己打電話過去問。伊要應
    徵管理幹部，伊打電話過去問時，他們說伊叫公司來瞭解，
    電話中沒有告訴伊情形，面試伊的人是陳特助和甲○○。伊
    交付現金6000元，因為陳特助說進公司要做制服，沒有制服
    不能上班，錢是在公司付的，交給會計子○○等語（見臺灣
    臺中地方法院檢察署96年度偵字第22405號偵查卷第一卷第
    247、248頁）；於警詢中證稱：伊曾經至臺中市○區○○○
    路1段81號11樓「尼古拉公司」應徵求職，當時是朋友介紹
    ，以電話與總經理特助聯絡，約定於96年3月15日前往面試
    ，錄取後，由甲○○總經理帶領伊熟悉公司運作。於96年3
    月19日伊交付6000元現金給甲○○，以作為制作上班服裝費
    ，得到1套劣質西服（西裝外套1件，西裝褲1件）等語（見
    臺中市警察局第一分局刑案偵查卷第51、52頁）。依證人癸○○所稱，其曾繳交制服費6000元予被告子○○，事後公司
    確實交付西裝制服1套予其。
(2)、證人謝莉蓁於偵查中結證稱：伊當時是看自由時報的廣告，
    要應徵櫃檯小姐，伊先打電話過去詢問，是乙○○接的電話
    ，他告訴伊有提供勞健保，有缺櫃檯小姐。伊有支付6000元
    的制服費，是乙○○說要做的，6000元伊是交給乙○○等語
    （見臺灣臺中地方法院檢察署96年度偵字第22405號偵查卷
    第一卷第251頁、98年度偵字第28255號偵查卷第5頁背面）
    ；於警詢中證稱：伊因失業急於謀職，於96年3月15日經自
    由時報分類廣告上之徵才廣告，以該廣告上之電話與朱總經
    理聯絡，約定於96年3月15日到臺中市○區○○○路1段81號
    11樓「尼古拉公司」應徵面試，伊應徵櫃檯總機錄取。於96
    年3月19日伊依朱總經理遊說、誘導，將6000元現金交給他
    ，作為上班制服費用，得到1套劣質西裝（西裝外套1件，裙
    子1件）等語（見臺中市警察局第一分局刑案偵查卷第60 、
    6 1頁）。依證人謝莉蓁所稱，其曾繳交制服費6000元予被
    告乙○○，事後公司確實交付西裝制服1套予其。
(3)、證人庚○○於本院審理時結證稱：伊曾於96年3月15日前往
    尼古拉公司應徵安全管理人員並被錄取，當時是乙○○跟伊
    進行面試，面試時只有談到月薪3萬元，其他的部分還沒有
    談到。警詢筆錄記載伊於96年3月19日開始上班，但伊現在
    不敢確定日期，那段時間伊確實有去上班，乙○○於應徵時
    說公司有提供勞、健保，後來伊上班之後，他說勞、健保的
    費用要自己負擔，所以伊就付了2000給他，他找伊100元。
    當時伊是在他的辦公室內拿錢給他，當時只有伊與乙○○二
    人而已，因為他當時是總經理，所以伊相信他，把錢交給他
    。在交健保費之後，乙○○要求伊交銀行開戶的費用，他說
    要開薪資帳戶。1900元的健保費及2000元的銀行開戶費用伊
    是交給乙○○。後來伊工作了1個月就離開了，因為伊覺得
    公司好像有問題。子○○沒有跟伊說要收1900元的勞健保費
    及2000元的銀行開戶費用。伊工作期間，曾經有2、3天到1
    個星期，公司裡有20、30個員工，當時都是新應徵進來的，
    還有上課的老師。當時是伊去問乙○○是不是要繳制服的費
    用，其他員工說是不是要一起買，伊想要在這邊工作上班的
    話，要穿制服，所以伊才會去問乙○○。當時乙○○沒有說
    如果要在這邊上班的話，就要穿制服，乙○○只有說服裝要
    6000元，伊和其他員工問他，如果要一起買制服的話要多少
    錢，這6000元是交給會計小姐子○○。後來伊等有收到西裝
    ，伊之前說該西裝是劣質西裝，西裝是專人來量的，因為伊
    穿起來覺得不舒服，所以才會這麼說，伊有看到公司其他員
    工有穿制服。伊有繳1900元給被告乙○○，但是他沒有幫伊
    加入勞健保，後來健保局通知伊要繳費，伊才知道原來他沒
    有幫伊投保。當初要求伊繳交制服費、勞健保費、銀行開戶
    費用時，子○○、丙○○二人均未參與遊說等語明確（見本
    院99年7月15日審理筆錄第6至9、11頁）。依證人庚○○前
    開所言，其曾因見公司其他員工詢問，是否要一起合購公司
    制服，其因而詢問被告乙○○制服費用為何，經被告乙○○
    表示制服費用為6000元後，其即繳交制服費6000元予被告子
    ○○，事後公司確實交付專人量身訂作之西裝1套予其。其
    俟後曾交付健保費1900元、銀行開戶費2000元部分，係被告
    乙○○要其繳納，該等款項其是交給被告乙○○，並非會計
    即被告子○○，被告子○○、丙○○未曾遊說其要繳納制服
    費、勞健保費、銀行開戶費用。
(4)、證人壬○○於本院審理時結證稱：伊曾於96年6月間到泰聚
    公司應徵安全人員並且錄取，伊當時是看泰聚公司的應徵廣
    告，是由乙○○面試，錄取之後伊沒有上班，伊有交服裝費
    6000元，健保費是因為伊之前有積欠健保費，乙○○跟伊說
    ，他有查到伊欠繳健保費，他說他可以幫忙繳，叫伊拿錢給
    他，所以伊才拿3000元給他幫伊繳，但是後來伊收到健保局
    跟伊催繳這筆費用，所以乙○○應該是沒有幫伊繳這筆費用
    。要伊交服裝費的是乙○○，跟子○○、丙○○都沒有關係
    ，因為伊沒有跟子○○、丙○○接觸，錢伊是直接交給乙○○。伊沒有收到西裝，伊沒有套量，來量制服的時候，伊不
    在，後來伊決定不要在這邊工作，乙○○說要把錢還給伊，
    但是目前為止乙○○也沒有把錢退還給伊。伊沒有看到公司
    主管或其他員工有穿制服上班，因為伊自己也沒有去上過班
    ，而且伊去公司的時候，伊也不知道誰是員工。制服費及健
    保費伊不是在應徵時交給乙○○的，是後來乙○○另外通知
    說伊錄取，要伊去公司時，伊才交給他的。錢是直接交給乙○○，沒有經過子○○。伊不曾接觸過丙○○、戊○○、子
    ○○、甲○○等人，伊只有接觸過乙○○一個人而已等語（
    見本院99年7月15日審理筆錄第13至15頁），依證人壬○○
    前揭所言，係被告乙○○向其收取制服費、健保費，過程中
    其未曾與被告丙○○、子○○接觸，公司確實有專人前來套
    量制服，因其當時不在公司，因而尚未套量，嗣後其告知被
    告乙○○其不要到泰聚公司工作，被告乙○○曾應允退費，
    然未履行。
２、就公司制服部分，被告丙○○、子○○、乙○○於警詢、偵
    查及本院審理時均供稱，公司確曾有向員工收取6000元制服
    費，且事後有交付員工制服一套，該套制服是請專人前來為
    員工套量，6000元是合理費用等語，參以證人癸○○、謝莉
    蓁、庚○○、壬○○前開所述，證人癸○○、謝莉蓁、庚○○於繳納制服費後，事後確實有收到由專人套量之西裝制服
    一套，證人壬○○部分，公司曾請專人來套量，然套量時證
    人壬○○不在公司內，所以才未進行套量，若被告丙○○、
    子○○、乙○○等，確有詐騙制服費該筆款項之意，何需請
    專人前來公司為員工套量，且事後確有交付西裝制服一套予
    員工？
３、就向證人庚○○、壬○○二人另外收取健保費、銀行開戶費
    部分，依證人庚○○、壬○○二人前開所述，該等費用均是
    由被告乙○○一人向其等遊說、收取，被告丙○○、子○○
    並未參與。又衡諸常情，若被告丙○○、子○○等有參與其
    中，理應由時任公司會計之被告子○○收取該等款項，豈可
    能由掛名總經理之被告乙○○親自收取？且本件亦無其他積
    極證據足以證明被告丙○○、子○○確有參與向證人庚○○
    、壬○○二人另外收取健保費、銀行開戶費之行為。
４、綜上所陳，被告丙○○、子○○、乙○○雖曾向證人癸○○
    、謝莉蓁、庚○○、壬○○收取制服費6000元，然事後確有
    交付專人套量之制服一套予證人癸○○、謝莉蓁、庚○○，
    並請專人前來為證人壬○○套量，尚難認就該筆費用被告丙○○、子○○、乙○○有何為自己不法所有之意圖，而有詐
    欺取財之犯行；就向證人庚○○、壬○○收取健保費、銀行
    開戶費部分，僅由被告乙○○向其等二人遊說、收取，並無
    其他證據證明被告丙○○、子○○有參與，公訴人所舉之證
    據尚不足以證明被告丙○○、子○○確有詐騙被害人癸○○
    、謝莉蓁、庚○○、壬○○；被告乙○○確實有詐騙被害人
    癸○○、謝莉蓁之犯行。此外，本院復查無其他證據足資證
    明被告丙○○、子○○（就詐騙被害人癸○○、謝莉蓁、庚○○、壬○○）、被告乙○○（就詐騙被害人癸○○、謝莉
    蓁）確有公訴人所指此部分詐欺取財犯行，揆諸首揭說明，
    既無積極證據足認被告丙○○、子○○確有詐騙被害人癸○○、謝莉蓁、庚○○、壬○○；被告乙○○確實有詐騙被害
    人癸○○、謝莉蓁之事實，依法應諭知無罪之判決。
(二)、就違反證券交易法部分：按有價證券之募集及發行，除政府
    債券或經主管機關核定之其他有價證券外，非向主管機關申
    報生效後，不得為之；本法所稱有價證券，指政府債券、公
    司股票、公司債券及經主管機關核定之其他有價證券。新股
    認購權利證書、新股權利證書及前項各種有價證券之價款繳
    納憑證或表明其權利之證書，視為有價證券；又按本法所稱
    募集，謂發起人於公司成立前或發行公司於發行前，對非特
    定人公開招募有價證券之行為，證券交易法第22條第1項、
    第6條第1、2項、第7條第1項分別定有明文。則證券交易法
    第22條第1項規定，就有價證券（各種有價證券之價款繳納
    憑證或表明其權利之證書）須事先經主管機關申報生效後，
    始得募集，該法所指之募集係指對非特定人公開招募之行為
    。經查：
１、投資並取得認股憑證之證人部分：
(1)、證人丑○○於本院審理時結證稱：伊有投資10萬元認購尼古
    拉公司的股份1萬股成為公司股東，並取得尼古拉公司認股
    確認書。當時是乙○○找伊投資，他說如果伊要當公司的業
    務主管，自己要先投資認股，因為伊想要擁有業務主管的職
    位。當時乙○○應該是有跟伊說尼古拉公司會發行股票，伊
    決定要投資的過程中，戊○○沒有跟伊接觸過，丙○○比較
    少接觸，是乙○○跟伊說的，錢是交給子○○。認股確認書
    是何人交給伊的，伊已經忘記了，在拿到認股確認書時，有
    無當場經過律師認證，伊也忘了，伊拿到尼古拉公司開出來
    的認股憑證，伊也不了解這是什麼性質，伊當時看報紙是去
    應徵，不是要去投資。去應徵工作時，他們跟伊說要投資才
    能有工作，伊記得當時是先應徵工作進去之後1個星期後，
    他們才叫伊投資的。當時伊是不是算正式錄取了，伊也不清
    楚，但是已經印有名片了，當時公司有叫伊去上班。上班一
    個星期之後，才跟伊談薪資的事情，後來跟伊說如果想要當
    主管的話，自己也要投資等語（見本院99年8月19日審理筆
    錄第8、9頁），並有證人丑○○名義之股東投資申請書、認
    股確認書各乙份在卷可參（見臺灣臺中地方法院檢察署96年
    度偵字第22405號偵查卷第一卷第86、87頁），依證人丑○○前開所述，其看報紙所登載之徵才廣告至尼古拉公司應徵
    錄取，工作約1星期後，為擔任公司之主管職務，而投資公
    司10萬元，並取得認股確認書。
(2)、證人卯○○於本院審理時結證稱：伊有投資100萬元認購尼
    古拉公司的股份10萬股成為公司股東，並取得尼古拉公司認
    股確認書。當初伊是要投資尼古拉公司，不是購買尼古拉公
    司的股票，是乙○○跟伊說可以投資尼古拉公司股份。伊當
    時投資了100萬元，後來這100萬元還沒有還給伊。伊以前有
    購買過股票，但沒有買過未上市的股票，伊不瞭解當時伊所
    收到的認股憑證是不是股條，當時也沒有這種認知。乙○○
    說如果將來尼古拉公司成立之後，就會請伊去當主任，這是
    伊投資的證明。伊拿到的認股憑證，有無經過律師認證，伊
    不清楚，當時就是有人將認股確認書放在伊的桌上。當初伊
    是看報紙找工作，伊進去工作時，一開始他們都沒有提到投
    資的事，大約工作1個星期後，乙○○才跟伊說投資的事情
    等語（見本院99年8月19日審理筆錄第11、12頁），並有證
    人卯○○名義之股東投資申請書、認股確認書各乙份在卷可
    參（見臺灣臺中地方法院檢察署96年度偵字第22405號偵查
    卷第二卷第226、227頁），依證人卯○○前揭所述，其看報
    紙所登載之徵才廣告至尼古拉公司應徵錄取，工作約1星期
    後，為擔任公司之主任職務，而投資公司100萬元，並取得
    認股確認書。
(3)、證人謝莉蓁於本院審理時結證稱：伊有投資10萬元認購尼古
    拉公司的股份1萬股成為公司股東，並取得尼古拉公司認股
    確認書。就伊的認知，該尼古拉公司認股確認書是股票，將
    來尼古拉公司成立後，伊可以換取尼古拉公司的股票，伊不
    知道什麼是股條，伊沒有買賣過股票。當時是子○○打電話
    給伊，叫伊到某律師事務所，伊有去，當場有一位自稱律師
    的人，跟伊解釋一些事情，現在伊不記得了，當時也聽不太
    懂，後來律師就在那張認股確認書上蓋章，把那張認股確認
    書交給伊，伊就走了，在場人還有子○○。在伊投資10萬元
    直到取得認股確認書這段時間，就伊投入10萬元這件事情，
    伊沒有接觸過戊○○、乙○○，伊認為丙○○知道這件事情
    ，因為子○○向伊收了投資款之後，就直接回辦公室，當時
    丙○○也在辦公室內。伊沒有投資過，伊投資10萬元時的認
    知是，因為他們在介紹過程說，日後伊生小孩子後，可以享
    有尼古拉幼稚園的福利，結果是投資公司，投資後可以取得
    股票。伊之所以會投資，是應徵進去之後，裡面的人一直跟
    伊介紹，結果伊才會投資，當時伊認為那個認股憑證就等於
    伊購買股票。伊當時不是看報紙所以才投資，伊看報紙是去
    應徵工作。當時是甲○○及一個不知道名字的女生說服伊投
    資，子○○是跟伊說，伊投資了之後，以後小孩子可以在幼
    稚園享有福利等語（見本院99年8月19日審理筆錄第13至15
    頁），並有證人謝莉蓁更名前寅○○名義之股東投資申請書
    、認股確認書各乙份在卷可參（見臺灣臺中地方法院檢察署
    96年度偵字第22405號偵查卷第二卷第224、225頁），依證
    人謝莉蓁前開所述，其看報紙所登載之徵才廣告至尼古拉公
    司應徵錄取工作後，因為考量日後有小孩在所屬幼稚園就讀
    ，可以享有福利，而投資公司10萬元，並取得認股確認書。
(4)、證人己○○於本院審理時結證稱：伊曾投資10萬元認購尼古
    拉公司的股份1萬股成為公司股東，並取得尼古拉公司認股
    確認書，當時是伊的保險業務員王盛平介紹伊，伊才會投資
    ，當時業務員跟伊說投資的話，可以享受福利，成為會員。
    所以伊當時的認知覺得這樣是類似投資。伊拿到認股確認書
    後，沒有看到上面有記載「待公司股票發行時，憑本認股確
    認書換取股票」這段話，伊拿到就放在家裡，伊想依照業務
    員跟伊說的，以後如果伊有孫子去讀書的話，因為伊是會員
    ，可以享受學校的福利。伊跟尼古拉公司的接觸除了王盛平
    以外，還有一位律師，該律師有跟伊約在伊住處附近，當時
    伊的保險業務員王盛平也有陪同，當時律師給伊一張單子，
    當時律師跟伊談了什麼，伊忘記了，單子的內容是否跟認股
    確認書有關，伊也忘了，後來那張認股確認書是王盛平給伊
    的。王盛平當時提過認股確認書可以換尼古拉公司的股票的
    事情，當時伊認為那只是一個投資證明，伊的錢是交給王盛
    平，伊不知道王盛平是不是尼古拉公司的員工等語（見本院
    99年8月19日審理筆錄第16至18頁），並有證人己○○名義
    之股東投資申請書、認股確認書各乙份在卷可參（見臺灣臺
    中地方法院檢察署96年度偵字第22405號偵查卷第二卷第228
    、229頁）；又尼古拉公司內確有王盛平該人，有尼古拉公
    司員工聯絡網資料、王盛平名片各乙份在卷可參（見臺灣臺
    中地方法院檢察署98年度調偵字第176號偵查卷第78、83頁
    ）。則依證人己○○上開所述，其係因保險業務員王盛平介
    紹，因為考量日後有孫子在所屬幼稚園就讀，可以享有福利
    ，而投資公司10萬元，並取得認股確認書。
(5)、證人丁○○於偵查中結證稱：伊有投資500萬元，當時呂國
    祥是伊男友，他在尼古拉公司上班，伊有去公司看過，丙○○跟伊說，這會是臺灣第一所六星級的幼稚園，它是在永春
    東路的學區，伊私底下有找過律師，知道學校蓋的進度，伊
    非常有意願要投資學校。丙○○說每半年會有報表，預估6
    年以內可以回本，爾後就是獲利。如果是會員的話，小孩的
    學費可以打對折，月費打八折，他說這個案子需要1億5000
    萬元，8000萬要用募資，丙○○、戊○○各占3500萬元等語
    （見臺灣臺中地方法院檢察署96年度偵字第22405號偵查卷
    第一卷第303頁）；於警詢中證稱：伊男朋友呂國祥於95年5
    月到尼古拉公司上班，經伊多方查證該公司並非空頭公司，
    因為伊對於教育事業有興趣，本來伊先投資100萬元為股東
    ，在執行長丙○○鼓吹下，伊加資400萬元，前後共投資500
    萬元成為董事，伊沒有在尼古拉公司任職等語（見臺灣臺中
    地方法院檢察署96年度偵字第22405號偵查卷第一卷第107、
    108頁），並有證人丁○○名義之股東投資申請書2份在卷可
    參（見臺灣臺中地方法院檢察署98年度調偵字第176號偵查
    卷第74、75頁），依證人丁○○上揭所述，其係因其男友呂
    國祥在尼古拉公司任職，本對於教育事業有興趣，而投資公
    司共500萬元。
(6)、證人辛○○於警詢中證稱：警方所扣得名義人辛○○之尼古
    拉公司股東投資申請書上的辛○○是伊本人，伊於95年4月
    13日委託伊太太子○○投資，子○○當時在尼古拉公司上班
    ，所以伊投資20萬元，尼古拉公司認股確認書是伊太太子○○交給伊的，伊知道子○○是向戊○○投資等語（見臺灣臺
    中地方法院檢察署96年度偵字第22405號偵查卷第二卷第63
    頁）；被告子○○於本院訊問時陳稱：投資人辛○○是伊先
    生，伊曾去看過尼古拉公司說的幼稚園的工地，伊覺得他們
    的企劃案不錯，伊跟伊先生辛○○說可以試著投資看看，所
    以就以伊先生的名義投資，事實上錢是伊跟辛○○共有的。
    伊之所以會相信這個投資案的原因是因為企劃案裡面的理念
    伊可以認同，伊相信在這個少子化的社會，這個企劃案所成
    立的幼稚園，可以招收到很多學生來就讀等語（見本院99年
    3月19日準備程序筆錄），並有證人辛○○名義之股東投資
    申請書、認股確認書各乙份在卷可參（見臺灣臺中地方法院
    檢察署96年度偵字第22405號偵查卷第二卷第65、66頁）。
    以證人辛○○名義投資部分，因被告子○○因其工作上之接
    觸，認尼古拉公司所成立之幼稚園有獲利之可能，而與其夫
    辛○○共同投資20萬元，並取得認股確認書。
(7)、證人陳佳俊於偵查中結證稱：卷附的認股確認書，當初丙○○他們拿來時，就是一張認股確認書，由伊見證，伊是做認
    股形式上見證。費用是子○○拿給伊，見證一份收500元，
    一開始是丙○○委託伊，後來戊○○也有跟伊接觸過，伊印
    象中曾見證過辛○○該份認股確認書，伊見證過6、7份，見
    證有時是到伊事務所，有時是伊到他們公司等語（見臺灣臺
    中地方法院檢察署96年度偵字第22405號偵查卷第二卷第346
    、347頁）。
２、被告戊○○、丙○○、乙○○所述部分：
(1)、被告戊○○於本院訊問時陳稱：丑○○、丁○○、卯○○、
    辛○○、寅○○（已更名謝莉蓁）確實有投資尼古拉公司。
    伊交給投資人的認股確認書是用來證明投資人丑○○等人確
    實有把錢交給公司，但是那並不是有價證券，只是要證明確
    實有交錢給公司而已。伊當時只有委託丙○○個人，沒有委
    託給丙○○的公司。伊當時跟丙○○說，如果他有認識的朋
    友，可以介紹給伊，看他的朋友願不願意投資，並不是要求
    他對外對不特定人募集資金，且伊不認識乙○○、甲○○，
    伊知道子○○，因為她是丙○○的會計，伊不知道丙○○在
    報紙上刊登徵才廣告，也不知道丙○○有委託乙○○去對外
    募集資金的事，伊當時跟丙○○約定，如果他找朋友來投資
    ，伊會找律師見證。伊不知道丑○○等人與丙○○的關係是
    什麼，實際上他們跟丙○○到底是不是朋友，伊也不知道。
    當時律師見證只是要證明這些投資人確實有把錢交給公司，
    而且他們也知道他們要投資的是什麼。認股確認書的部分，
    當時是丙○○介紹陳佳俊律師給伊，伊與律師當面討論過，
    伊問律師說投資者投資之後，是否要給投資者一個憑證，丙○○也有跟律師討論過。認股確認書是伊發給投資者的，雖
    然有記載股數，只是說以後如果發行股票的話，要登記在股
    東名冊時，要給投資者的投資比例，該格式是伊、丙○○與
    陳佳俊律師討論過後的格式。投資者投資了之後，由伊將該
    投資憑證交給丙○○，請丙○○交給投資者等語（見本院99
    年5月18日訊問筆錄、99年5月28日準備程序筆錄）。
２、被告丙○○於本院審理時以證人身分結證稱：尼古拉公司的
    實際負責人戊○○之所以會委託伊招募資金，是經過朋友介
    紹知道伊以前有開過公司，而且伊之前擔任過聯勤招待所的
    總經理，人脈比較廣，伊想他是想要透過伊的人脈去找投資
    人。戊○○有個設計工作室，旗下有不少員工，而且幼稚園
    的地基也蓋起來了，伊也看過他設計過的一些案子，當時伊
    都稱他是建築師，他委託伊招募資金來投資幼稚園，但是沒
    有限制伊找來的對象，當時就只有拜託伊幫忙招募資金而已
    。在委託時，伊與戊○○有談到投資人要給他們請律師見證
    的認股憑證。尼古拉公司是委託伊個人，不是委託伊開設的
    泰聚公司，乙○○當時透過其他管道知道伊在承接這個案子
    ，在招募資金，乙○○主動打電話給伊，告訴伊他有管道可
    以幫忙招募資金。卷內的泰聚公司的徵才廣告與尼古拉公司
    無關，廣告內容是乙○○撰寫的，至於尼古拉公司的徵才廣
    告原先想到幼稚園蓋好之後，也需要一些員工，戊○○也會
    聘請伊在幼稚園擔任職務，戊○○並未要伊去登廣告找人來
    投資。在招募資金過程中，戊○○好像曾問過伊，這些投資
    人是如何找來的，但是時間太久了，伊忘了戊○○到底有沒
    有問伊，伊是如何回答的。子○○不負責對外招募資金，她
    只是伊的會計。發給投資人認股確認書的目的，就是給投資
    人一個收據，證明他們有投資尼古拉公司，尼古拉公司有收
    到這筆錢。戊○○他應該知道乙○○是伊找來幫忙募集資金
    的，但是不瞭解乙○○這個人，乙○○的薪水是伊發的，乙○○集資進來有獎金，乙○○掛的頭銜是伊給子○○是伊公
    司的會計，不是戊○○的會計。伊讓乙○○掛尼古拉公司總
    經理的職銜，戊○○應該不是很清楚，因為事情都是伊在處
    理的。伊與戊○○間是委任關係，他有同意伊可以掛尼古拉
    公司的執行長，而且這個建案蓋好之後，伊也會有股份。發
    給投資人的認股確認書，上面有明顯記載日後公司會發行股
    票，是否確定要問戊○○，認股確認書上的內容是戊○○決
    定的。投資人不曾向伊確認過尼古拉公司是否確定會發行股
    票並且上市，大家只是希望幼稚園可以蓋起來經營賺錢，大
    家可以分紅，戊○○沒有跟伊提過尼古拉公司將來要發行股
    票上市的事情，戊○○要伊對外募集資金時，不曾提及伊所
    招募的人所投資的金額如何計算股份的事。戊○○要伊對外
    招募資金，他有說過他需要的資金數額，但是確切金額伊忘
    了，我有募集到部分資金，但是沒有足額等語（見本院99年
    7 月15日審理筆錄第24至30頁）。
(3)、被告乙○○於本院審理時以證人身分結證稱：徵人的廣告是
    伊去刊登的，內容是伊寫的。伊最早得知的訊息是尼古拉幼
    稚園要開連鎖幼稚園，丙○○把人事的部分交由伊負責，伊
    想以後需要這麼多人，所以才會登徵才廣告。第一家幼稚園
    在登廣告的時候，有在作人員訓練，詳細時間伊忘記了，在
    寫廣告內容之前，伊沒有跟戊○○討論過，伊是拿給丙○○
    看過並認同的。伊刊登徵才廣告的目的是要徵人，不是募集
    資金，丙○○僱用伊的目的是負責人事徵才、教育訓練等語
    （見本院99年7月29日審理筆錄）。
(4)、被告丙○○、乙○○二人曾分別以泰聚公司、尼古拉公司之
    名義於報紙、網路上刊登徵才廣告乙節，業據被告丙○○陳
    明在卷，已詳如前述，且有報紙廣告、分類廣告收據、網路
    徵才廣告刊登服務契約等在卷可參（見臺灣臺中地方法院檢
    察署96年度偵字第22405號偵查卷第一卷第216至236、297頁
    ）。依被告戊○○、丙○○於本院審理時所陳，被告戊○○
    曾委由被告丙○○個人對外找人投資尼古拉公司所設立之幼
    稚園，被告丙○○曾與被告乙○○共同在報紙上刊登徵才廣
    告，然並非於該等廣告上刊登募集資金，其等交付投資者認
    股確認書曾經證人陳佳俊律師見證，目的在於給予投資人投
    資證明。
３、依卷附之認股憑證上之記載字樣，有提及股份之股數、股款
    ，及待公司股票發行時，憑本認股確認書換取股票之字樣（
    見前述證人丑○○等人所持有之認股確定書），則自形式上
    觀之，該等認股確認書係表彰價款繳納及權利之憑證，理應
    視為有價證券。然依前開證人丑○○、卯○○、謝莉蓁所述
    ，其等看報載之徵才廣告而至尼古拉公司應徵錄取後，工作
    一段時間，經公司人員遊說，始參加投資，並未有何因招募
    資金之廣告而起意投資之情形；證人丁○○係其男友呂國祥
    於尼古拉公司任職，經被告丙○○提及，加上對於教育有興
    趣而參與投資；證人辛○○則係因其妻即被告子○○之介紹
    ，認有投資之潛力而決定投資；證人己○○係因其保險業務
    員王盛平亦於尼古拉公司任職，經王盛平之介紹，其認日後
    可享幼稚園福利而投資，則該等投資人參與投資，均未有何
    因被告等人有何以公開之方式，向證人丑○○等人之招攬投
    資之情形。
４、綜上所陳，被告丙○○、子○○、乙○○、戊○○雖曾自證
    人丑○○、丁○○、卯○○、辛○○、謝莉蓁、己○○等人
    處收取投資款項，並發給具有價證券性質之認股確認書，然
    被告等募得此部分之資金，並非以公開之方式，向不特定人
    而募得，已詳如前述，自非屬證券交易法上所規範之「募集
    」，公訴人所舉之證據尚不足以證明被告丙○○、子○○、
    乙○○、戊○○此部分確有違反證券交易法第22條第1項之
    犯行。此外，本院復查無其他證據足資證明被告丙○○、子
    ○○、乙○○、戊○○確有公訴人所指此部分違反證券交易
    法之犯行，揆諸首揭說明，既無積極證據足認被告丙○○、
    子○○、乙○○、戊○○確有違反證券交易法第22條第1項
    之事實，依法應諭知無罪之判決。
據上論斷，應依刑事訴訟法第299條第1項前段、第301條第1項，
公司法第9條第1項，刑法第11條前段、第28條、第31條第1項、
第339條第1項、51條第6款、第47條第1項，刑法施行法第1條之1
，中華民國九十六年罪犯減刑條例第2條第1項第3款、第7條、第
9條、第11條，判決如主文。
中    華    民    國    99    年    9    月    10    日
                        臺灣臺中地方法院刑事第十六庭
                            審判長法  官  巫淑芳
                                  法  官  戴嘉慧
                                  法  官  劉麗瑛
以上正本證明與原本無異。
如不服本判決應於收受判決後10日內向本院提出上訴書狀，並應
敘述具體理由；其未敘述上訴理由者，應於上訴期間屆滿後20日
內向本院補提理由書（均須按他造當事人之人數附繕本）「切勿
逕送上級法院」。
                                  書記官  王玟
中    華    民    國    99    年    9     月    10    日
附錄論罪科刑法條
公司法第9條第1項
公司應收之股款，股東並未實際繳納，而以申請文件表明收足，
或股東雖已繳納而於登記後將股款發還股東，或任由股東收回者
，公司負責人各處五年以下有期徒刑、拘役或科或併科新臺幣五
十萬元以上二百五十萬元以下罰金。
刑法第339條第1項
意圖為自己或第三人不法之所有，以詐術使人將本人或第三人之
物交付者，處 5 年以下有期徒刑、拘役或科或併科 1 千元以下
罰金。

司法院資訊處製作；財團法人民間司法改革基金會備份。
